【裁判字號】    90,上易,1634
【裁判日期】    901127
【裁判案由】    違反著作權法
【裁判全文】
臺灣高等法院高雄分院刑事判決                    九十年度上易字第一六三四號
    上訴人  台灣高雄地方法院檢察署檢察官
    上訴人
    即被告     乙○○
  選任辯護人   周村來    律師
               周元培
右上訴人因被告違反著作權法等案件，不服臺灣高雄地方法院八十九年度易字第七一
五號中華民國九十年五月廿八日第一審判決（起訴案號：臺灣高雄地方法院檢察署八
十八年度偵字第一六四五四、二九○九四號，移送併辦案號：同檢察署八十八年度偵
字第一六四五六號），提起上訴，本院判決如左：
      主  文
原判決撤銷。
乙○○共同連續以明知為侵害著作權之物，意圖營利而交付之方法侵害他人之著作權
，處有期徒刑陸月，如易科罰金以壹佰元折算壹日。緩刑貳年。
扣案之電腦主機拾參台、大補帖光碟片伍片，均沒收。
      事  實
一、乙○○係設於高雄市三民區○○○路九十七號及同路一一九號德一電腦股份有限
    公司（下稱德一公司）之業務經理，負責電腦及有關商品如軟體之銷售業務，明
    知該公司所組裝產製出售之電腦，內有盜灌美商微軟公司（下稱微軟公司）所享
    有著作權之ＭＳ－ＤＯＳ及ＷＩＮＤＯＷＳ九八、ＯＦＦＩＣＥ九七、ＰＨＯＴ
    ＯＥＤＩＴＯＲ等電腦軟體程式之著作，竟基於概括之犯意聯絡，自民國八十八
    年一月間起至同年六月四日止，在上開二店址內，銷售該公司擅自重製上揭電腦
    軟體程式著作，載於所組裝之電腦硬式磁碟機中，先後二次隨同其所出售之電腦
    硬體，附送於上開著作權人在臺灣之市場調查員，連續散布侵害微軟公司著作權
    之電腦軟體程式著作。嗣於八十八年六月四日下午二時許，在高雄市三民區○○
    ○路九十七號及同路一一九號店內，分別為警查獲德一公司所有之非法重製微軟
    公司所享有著作權之上開電腦軟體程式之電腦主機十二台、一台，及該公司員工
    莊閔昌為公司購入之大補帖光碟片五片。
二、案經微軟公司訴由高雄市政府警察局移送臺灣高雄地方法院檢察署檢察官偵查起
    訴及移送併案審理。
      理  由
一、訊之被告乙○○否認有何違反著作權法之犯行，辯稱：「我是負責電腦硬體銷售
    業務，隨機附贈非法軟體，是工程部門所為，告訴人是向陳昭明及林孟儒購買電
    腦，他們二人不是我旗下的員工，我只負責銷售業務」云云。惟查：右揭事實，
    業據告訴代理人洪仁杰律師於警訊、偵查及本院審理時指述綦詳，並提出告訴人
    微軟公司著作權登記證明影本暨相關宣誓證書影本為證，且前開扣案之十三台電
    腦主機內，有重製相同序號之電腦軟體程式（見八十八年度偵字第一六四五四號
    偵查卷第二十八及二十九頁）；參以告訴人微軟公司在臺灣之市場調查員曾於八
    十八年一月間，先後二次向德一公司購買電腦，所購得之電腦硬式磁碟機內均有
    擅自重製之告訴人微軟公司享有著作權之電腦軟體程式，此有電腦訂購單影本一
    紙、統一發票影本二紙、德一公司員工陳昭明名片影本一紙及告訴人微軟公司享
    有著作權之電腦軟體螢幕列印資料影本等在卷可稽，足認德一公司所出售之電腦
    ，其硬式磁碟機中均載有非法重製告訴人微軟公司享有上開著作權之電腦軟體程
    式而隨機附贈予購買電腦之消費者。再查：證人即德一公司之門市業務員吳盈輝
    於八十九年四月十八日原審調查時陳稱：「當時被告乙○○負責業務經理，有關
    公司進、出貨，都由他負責管理。」等語；証人即共同被告莊閔昌於八十九年五
    月十七日原審調查時陳稱：「我在德一公司任職，由乙○○負責管理我，若銷售
    上遇到問題（如客人須要買較便宜的貨品等），都要由乙○○出面處理。」等情
    ；參以在德一公司上開二址店內所扣案之電腦主機十二台、一台內之硬式磁碟機
    中，均載有告訴人微軟公司享有前開著作權之電腦軟體程式，顯見德一公司有非
    法重製電腦軟體程式於硬式磁碟機內而隨機附贈予購買電腦之消費者之行為，應
    屬德一公司為圖出售電腦之常態性政策，絕非德一公司之工程部門在未徵得公司
    相關業務單位之同意而擅自所為，參諸被告乙○○於原審八十九年五月十七日調
    查時自承其領導高雄的三家門市，包括領導業務部門、銷售電腦等情，則被告乙
    ○○既為德一公司之業務經理，平日負責處理德一公司有關電腦之進、出貨及德
    一公司店內電腦銷售等相關問題，其對於德一公司所出售之電腦硬式磁碟機中載
    有非法重製告訴人微軟公司享有上開著作權之電腦軟體程式乙節實難委稱不知。
    況德一公司所出售電腦內之硬式磁碟機中是否載有非法重製告訴人微軟公司之電
    腦軟體程式，攸關電腦買賣契約中訂約標的物內容確定之事宜，倘被告乙○○對
    於該電腦硬式磁碟機中載有非法重製告訴人微軟公司之電腦軟體程式一事並不知
    情，其又如何與消費者洽談處理電腦銷售等相關細節，可見被告乙○○應知所銷
    售之電腦灌有告訴人公司享有著作權之軟體，並有德一公司所有之非法重製告訴
    人微軟公司所享有著作權之上開電腦軟體程式之電腦主機十二台、一台及大補帖
    五片扣案可資佐證，本件事證已臻明確，被告乙○○所辯係卸責之詞，不足採信
    ，其犯行已堪認定。
二、核被告乙○○係德一電腦公司之業務經理，負責銷售業務，明知該公司所產製出
    售之電腦，內有盜灌美商微軟公司（下稱微軟公司）所享有著作權之ＭＳ－ＤＯ
    Ｓ及ＷＩＮＤＯＷＳ九八、ＯＦＦＩＣＥ九七、ＰＨＯＴＯＥＤＩＴＯＲ等電腦
    軟體程式之著作竟予銷售，核其所為，係犯著作權法第八十七條第二款規定，而
    犯同法第九十三條第三款以明知為侵害著作權之物，意圖營利而交付之方法侵害
    他人之著作權罪。被告乙○○與公司負責人王其聖二人就前開犯行，有犯意之聯
    絡及行為之分擔，為共同甲犯。被告乙○○先後多次明知為侵害著作權之物而散
    佈之方法，侵害他人之著作權之行為，時間緊接，所犯係構成要件相同之罪名，
    顯係基於概括犯意反覆為之，為連續犯，依刑法第五十六條之規定，以一罪論。
    移送併案審理部分（即被告乙○○在高雄市三民區○○○路一一九號店址違反著
    作權法之犯行），雖未據公訴人提起公訴，惟該部分事實與前揭已起訴論罪之部
    分，有連續犯之裁判上一罪關係，為起訴效力所及，本院自得併予審理，附此敘
    明。
三、公訴意旨另以：被告乙○○與該公司負責人一起重製重製微軟公司享有上開著作
    財產權軟體程式，載於電腦硬式磁碟機中隨電腦機附贈出售，因認被告乙○○另
    犯著作權法第九十一條第一項之擅自重製他人之著作權罪嫌。訊之被告乙○○否
    認重製軟體，辯稱：我只是負責電腦硬體銷售業務，隨機附贈非法軟體，是工程
    部門所為，非我負責之部門所為，我只負責銷售業務，我未重製等語；証人即德
    一公司職員吳盈輝陳稱：我在德一公司另外一家門市服務，也是高雄區的，把Ｗ
    ＩＮＤＯＷＳ九八灌入電腦是工程部門在處理，被告乙○○是負責高雄之銷售部
    門等語（見九十年十月十五日本院訊問筆錄），又德一公司之製造部門與銷售部
    門不同，分屬不同之副總管轄，此有該公司職掌表及該公司公告多則可憑，可見
    該公司各部門員工各有職司，製造部門應不屬被告乙○○管轄，被告乙○○只負
    責高雄之門市部，原審亦認定被告乙○○是處理該公司高雄地區電腦銷售之問題
    （見原判決第四頁最後一行），可見灌入仿冒軟體之組裝製造部門，應不歸被告
    乙○○管轄，被告乙○○自不負重製他人軟體之責，此外復查無其他確切証据証
    明被告乙○○有此部分重製犯行，此部分犯罪不能証明，惟依公訴意旨認此部分
    與前述論罪部分有牽連犯裁判上一罪關係，爰不另為無罪之諭知，附此敘明。
四、原審予以論科，固非無見，惟查本件被告乙○○係銷售經理，只負責電腦及軟體
    之銷售業務，不負責組裝製造業務，原審一併認被告乙○○構成重製罪，尚有未
    洽，檢察官循告訴人聲請上訴謂原判決量刑過輕及判緩刑不當，及被告乙○○上
    訴否認犯罪，雖均雖無理由，惟原判決既有可議，自應予撤銷改判，審酌被告乙
    ○○係受僱人，不知對他人之智慧財產權予以尊重，違反國際上普遍強調保護智
    慧財產權以期發揚人類精神創作之潮流，對於微軟公司已造成損害，其尚無前科
    ，本院認定其所犯罪數及刑度均較原審減縮，量刑亦應比照減縮等一切情狀，爰
    量處有期徒刑六月，並諭知如易科罰金以三百元折算一日。扣案之電腦主機十三
    台及大補帖光碟片五片，係屬德一公司所有，且均係供犯罪所用之物，均應依刑
    法第三十八條第一項第二款之規定，併予宣告沒收。至於電腦軟體記錄表十三張
    及估價單二張，因尚非為供被告乙○○及德一公司重製前揭著作財產權軟體程式
    所用之物，故不予宣告沒收，併此敘明。
五、又查被告乙○○前未曾受有期徒刑以上刑之宣告，有臺灣高等法院被告全國前案
    紀錄表及臺灣高雄地方法院檢察署刑案資料查註紀錄表各二份在卷可按，係受僱
    人，為謀生活，才觸犯本件之犯行，其歷經此次偵審程序，當知所警惕，而無再
    犯之虞，本院認其所宣告之刑以暫不執行為適當，爰仍依原判予以宣告緩刑，其
    期間為二年，以啟自新。
據上論結，應依刑事訴訟法第三百六十九條第一項前段、第三百六十四條、第二百九
十九條第一項前段，著作權法第九十三條第三款、第八十七條第二款，刑法第十一條
前段、第二十八條、第五十六條、第五十五條、刑法第四十一條第一項、第七十四條
第一款、第三十八條第一項第二款，罰金罰鍰提高標準條例第一條前段、第二條，判
決如主文。
本案經檢察官陳國全到庭執行職務。
中    華    民    國    九十       年     十一     月    二十七    日
                              臺灣高等法院高雄分院刑事第八庭
                                  審判長法官  郭雅美
                                        法官  莊飛宗
                                        法官  張盛喜
右甲本證明與原本無異。
不得上訴。
                                      書記官  魏文常
中    華    民    國         九十       年     十一     月     三十     日
附錄本判決論罪之法條：
著作權法第九十三條第三款：
有下列情形之一者，處二年以下有期徒刑，得併科新台幣十萬元以下罰金：
三、以第八十七條各款方法之一侵害他人之著作權者。
                                                                      Ｈ


司法院資訊處製作；財團法人民間司法改革基金會備份。
